臺灣高等法院民事判決　　　　　　　　100年度上易字第104號
上　訴　人　陳淑秋
被　上訴人　蔡若凌
訴訟代理人　謝智潔律師
上列當事人間請求損害賠償事件，上訴人對於中華民國99年11月
12日臺灣士林地方法院99年度訴字第112號第一審判決提起上訴
，本院於100年5月31日言詞辯論終結，判決如下：
    主      文
上訴駁回。
第二審訴訟費用由上訴人負擔。
    事實及理由
一、上訴人起訴主張：伊與訴外人鄭天力於民國94年間結婚，夫
    妻感情素來和睦。詎被上訴人於98年間，明知鄭天力為有配
    偶之人，竟仍與之發展男女感情，並有身體親密接觸情事，
    甚而於98年9月26日凌晨1時許，以其0000000000號行動電話
    傳送內容為：「你這個大壞人，把人家脖子種個很明顯的草
    莓，怎麼辦啦！！啊…你完蛋了你」之簡訊（下稱系爭簡訊
    ）予鄭天力。經伊發現向鄭天力求證，鄭天力即當場撥打電
    話通知被上訴人此後勿再聯絡。然被上訴人仍於99年1月2日
    與鄭天力相偕出遊，且狀似親密。被上訴人與鄭天力交往之
    行為，不僅破壞伊與鄭天力之婚姻及感情，並導致鄭天力對
    伊提起離婚訴訟，顯已侵害伊為鄭天力配偶權之身分法益而
    情節重大，造成伊精神上極大之痛苦與壓力。爰依民法第18
    4條第1項、第195條第1項、第3項規定，請求被上訴人賠償
    伊非財產上損害，並聲明：(一)被上訴人應給付上訴人新臺幣
    （下同）100萬元，及自起訴狀繕本送達之翌日起至清償日
    止，按週年利率5%計算之利息。(二)願供擔保請准宣告假執行
    。
二、被上訴人則以：(一)伊與鄭天力間並無男女之情，系爭簡訊非
    伊所傳送，伊於99年1月2日係與鄭天力相約討論鄭天力所任
    職公司有關新產品導入之問題，因行經簽唱會人潮眾多，且
    天雨路滑，伊為避免跌倒，始用手抓住鄭天力，並非有何親
    密舉動。(二)上訴人所請求非財產上損害賠償之金額過高，應
    予酌減等語，資為抗辯。並答辯聲明：(一)上訴人於原審之訴
    及假執行之聲請均駁回。(二)願供擔保請准宣告免為假執行。
三、原審判決被上訴人應給付上訴人30萬元，及自99年3月17日
    起至清償日止，按週年利率5%計算之利息，並駁回上訴人其
    餘之訴。上訴人就其敗訴部分不服，提起上訴（被上訴人未
    就其敗訴部分聲明不服，已告確定），並上訴聲明：(一)原判
    決不利於上訴人部分廢棄。(二)上開廢棄部分，被上訴人應再
    給付上訴人70萬元，及自起訴狀繕本送達之翌日起至清償日
    止，按週年利率5%計算之利息。被上訴人則答辯聲明：上訴
    駁回。
四、兩造不爭執之事實（原審卷第157頁及背面）：
  (一)上訴人與鄭天力為夫妻關係，鄭天力已對上訴人提起離婚訴
    訟，現由法院審理中。
  (二)被上訴人與鄭天力曾於99年1月2日在淡水及西門町等地共處
    。
五、上訴人主張被上訴人與鄭天力交往，發展男女感情，侵害其
    為鄭天力配偶權之身分法益而情節重大，應再賠償其非財產
    損害70萬元乙情，為被上訴人所否認，並以上開情詞置辯。
    是本件應審酌：(一)被上訴人有無不法侵害上訴人為鄭天力配
    偶權之身分法益而情節重大？(二)上訴人請求被上訴人再賠償
    非財產損害70萬元，有無理由？茲分述如下：
  (一)被上訴人有無不法侵害上訴人為鄭天力配偶權之身分法益而
    情節重大？
  (1)按「因故意或過失，不法侵害他人之權利者，負損害賠償責
    任。故意以背於善良風俗之方法，加損害於他人者亦同。」
    民法第184條第1項定有明文。又「婚姻係以夫妻之共同生活
    為其目的，配偶應互相協力保持其共同生活之圓滿安全及幸
    福，而夫妻互守誠實，係為確保其共同生活之圓滿安全及幸
    福之必要條件，故應解為配偶因婚姻契約而互負誠實之義務
    ，配偶之一方行為不誠實，破壞共同生活之圓滿安全及幸福
    者，即為違反因婚姻契約之義務而侵害他方之權利。」（最
    高法院55年臺上字第2053號判例意旨參照）是侵害配偶權之
    行為，並不以通姦行為為限，倘其行為已逾社會一般通念所
    能容忍之範圍，且達於破壞他人婚姻共同生活之圓滿安全及
    幸福之程度，即足當之。
  (2)上訴人主張其於98年9月26日在家中發現被上訴人傳送內容
    為：「你這個大壞人，把人家脖子種個很明顯的草莓，怎麼
    辦啦！！啊…你完蛋了你」之系爭簡訊予鄭天力後，旋告知
    其母陳劉麗卿及鄭天力之母，鄭天力並當場撥打電話通知被
    上訴人此後勿再聯絡之事實，業據提出經其拍攝後再轉傳予
    友人之簡訊影本1件為證（原審卷第24頁），並經證人陳劉
    麗卿證述在卷（原審卷第74頁背面-75頁）。被上訴人亦不
    爭執曾接獲鄭天力之電話，僅抗辯鄭天力係囑伊於其出國期
    間勿與其聯絡（原審卷第43、75頁），並質以證人陳劉麗卿
    為上訴人之母，且所述知悉上訴人發現系爭簡訊之經過與上
    訴人所述未盡相符，應有偏頗不實云云，然證人陳劉麗卿至
    原審作證（99年8月30日）距知悉系爭簡訊之事（98年9月26
    日），時隔近1年，就細節部分難免因時間久隔而有記憶模
    糊或混淆之情形，自難僅因其究係原即在上訴人住處抑係經
    上訴人通知始赴上訴人住處之證述與上訴人之主張不同，及
    其係上訴人之母，即認其證詞不可信。再者，由被上訴人對
    上訴人提出之電話錄音光碟，並不爭執其內容之真正（原審
    卷第34頁），其中當上訴人提及鄭天力曾於98年9月26日致
    電被上訴人，被上訴人並未否認，僅與上訴人爭論該通電話
    之內容（原審卷第36頁），尤徵證人陳劉麗卿證稱鄭天力因
    上訴人發現系爭簡訊，而當場撥打電話予被上訴人乙節，應
    非子虛，自堪認系爭簡訊係被上訴人傳送予鄭天力。
  (3)上訴人主張被上訴人於99年1月2日與鄭天力相偕至淡水及西
    門町等地出遊，途中有挽臂緊靠之親密舉動之事實，業據提
    出照片12幀為證（原審卷第25-30頁），衡諸99年1月2日為
    週末假日，被上訴人與鄭天力又係在淡水、西門町等假日人
    潮眾多之處，且途中曾舉止親暱駐足觀賞簽唱會表演等情，
    被上訴人辯稱當天其與鄭天力係相約討論公事乙情，已難採
    信。況觀諸卷附照片所攝，被上訴人與鄭天力當天確有挽臂
    、搭肩、緊靠等親密舉動，被上訴人所辯因天雨路滑，其為
    避免跌倒，始用手抓住鄭天力云云，顯不足採信，堪認被上
    訴人與鄭天力於上揭時、地係親暱出遊。
  (4)被上訴人不僅曾與上訴人之配偶鄭天力有肌膚之親，而發生
    「種草莓」（指吻痕）之行為，事後尚且傳送內容為「你這
    個大壞人，把人家脖子種個很明顯的草莓，怎麼辦啦！！啊
    …你完蛋了你」之系爭簡訊予鄭天力，上開舉止已逾一般朋
    友間應有之分際；且被上訴人於鄭天力告知其家人已查覺後
    ，竟仍不避諱，公然與鄭天力出遊，並有挽臂緊靠之親密舉
    動，亦逾社會一般通念所能容忍之範圍。兩造復不爭執鄭天
    力現已對上訴人提起離婚訴訟，可見被上訴人之所為顯已破
    壞上訴人與鄭天力間婚姻共同生活之圓滿安全及幸福。上訴
    人主張被上訴人不法侵害其為鄭天力配偶權之身分法益而情
    節重大，自屬可採。
  (二)上訴人請求被上訴人再賠償非財產損害70萬元，有無理由？
  (1)按不法侵害他人之身體、健康、名譽、自由、信用、隱私、
    貞操，或不法侵害其他人格法益而情節重大者，被害人雖非
    財產上之損害，亦得請求賠償相當之金額。又上開規定，於
    不法侵害他人基於父、母、子、女或配偶關係之身分法益而
    情節重大者，準用之，民法第195條第1項、第3項定有明文
    。
  (2)被上訴人明知鄭天力為有配偶之人，竟仍與之發展親密之男
    女交往關係，其行為顯已逾朋友間之正常社交界限，而不法
    侵害上訴人基於配偶關係所生之身分法益，且以被上訴人與
    鄭天力交往之親密程度及互動情形，亦足認其行為已達破壞
    上訴人與鄭天力間婚姻關係之程度，自屬情節重大。從而，
    上訴人基於上開規定，請求被上訴人賠償其所受非財產上之
    損害，洵屬有據。
  (3)法院對於慰撫金之量定，應斟酌實際加害情形、所造成之影
    響、被害人痛苦之程度、兩造之身分地位經濟情形及其他各
    種狀況，以核定相當之數額（最高法院47年臺上字第1221號
    、51年臺上字第223號判例意旨參照）。本院審酌上訴人為
    專科畢業，現於花旗銀行任職，平均月薪約6至7萬元，名下
    有房屋1棟；被上訴人為二專畢業，現擔任業務，月薪約4萬
    8,000元，名下有房屋1棟，及被上訴人與鄭天力互動之親密
    程度、上訴人因此所感受之痛苦，及鄭天力已對上訴人提起
    離婚訴訟等一切情狀，認上訴人所請求之非財產上損害，於
    30萬元之範圍內尚屬適當。上訴人逾此數額之請求，尚有過
    高，不應准許。
六、綜上所述，上訴人依侵權行為之法律關係，於請求被上訴人
    給付30萬元，及自起訴狀繕本送達翌日即99年3月17日起至
    清償日止，按週年利率5%計算之利息部分，為有理由，應予
    准許；上訴人逾此範圍之請求，不應准許。原審以所命給付
    之金額未逾50萬元，依民事訴訟法第389條第1項第5款之規
    定，依職權宣告假執行，並依被上訴人之聲請，為預供擔保
    得免為假執行之諭知，核無不合。上訴人上訴意旨指摘原判
    決駁回其請求部分為不當，應再命給付70萬元本息，為無理
    由，應予駁回。
七、本件事證已臻明確，兩造其餘攻擊防禦方法及訴訟資料，經
    本院斟酌後，核與判決結果不生影響，爰不一一論述，併此
    敘明。
八、據上論結，本件上訴為無理由，依民事訴訟法第449條第1項
    、第78條，判決如主文。
中    華    民    國   100    年    6     月    14    日
                    民事第十四庭
                        審判長法  官  林金村
                              法  官  陳秀貞
                              法  官  王麗莉
正本係照原本作成。
不得上訴。
中    華    民    國   100    年    6     月    14    日
                              書記官  余姿慧